臺灣高等法院刑事判決　　　　　　　　　　　　　九十三年度上訴字第一一二八號
　　上　訴　人
　　即　被　告　甲○○
右上訴人因毒品危害防制條例案件，不服臺灣板橋地方法院九十二年度訴字第二六一
四號，中華民國九十三年三月十七日第一審判決（起訴案號：臺灣板橋地方法院檢察
署九十二年度偵字第三二二一號），提起上訴，本院判決如左：
    主  文
原判決撤銷。
甲○○連續轉讓第一級毒品，累犯，處有期徒刑壹年貳月。
扣案之第一級毒品海洛因（驗餘淨重零點壹貳公克）沒收銷燬之。
    事  實
一、甲○○曾於民國（下同）八十七年間因竊盜、偽造文書等案件，經臺灣臺北地方
    法院分別以八十七年度易字第二四０一號、第三六八六號判處有期徒刑二年、五
    月，並定應執行刑為有期徒刑二年四月確定，於八十八年四月二十六日入監服刑
    ，九十年一月十七日縮短刑期假釋出監，同年七月十日縮刑期滿，假釋未經撤銷
    ，以已執行完畢論。詎仍不知悔改，復基於概括之犯意，自九十一年十月底某日
    起至九十二年一月間某日止，先後多次，在臺北縣土城市○○路及青雲路住處或
    其他不特定地點，連續無償轉讓重量不詳之第一級毒品海洛因予林婉琪施用，每
    次數量少許（林婉琪施用第一級毒品海洛因罪另由臺灣板橋地方法院檢察署檢察
    官偵辦）。嗣於九十二年一月二十四日凌晨零時三十分許，在臺北縣三重市○○
    ○路一六七巷三十一號六樓，為警當場查獲，並扣得甲○○所有之第一級毒品海
    洛因一包（驗餘淨重０．一二公克）。
二、案經臺北縣政府警察局土城分局報請臺灣板橋地方法院檢察署檢察官偵查起訴。
    理  由
一、右揭事實，業據被告甲○○於本院審理時供承不諱，並經證人林婉琪於檢察官偵
    查中證稱：「（甲○○有無請妳施用海洛因）有．．．他也有請我用海洛因，約
    十多次，看我人在那裡，他會拿來給我，有時我去向他拿，這些都沒有拿錢」等
    語無異，足認被告自白與事實相符，本案事證明確，被告犯行堪以認定。
二、證人林婉琪於警詢及檢察官偵查中固證稱被告另有販賣伊毒品海洛之事實，惟為
    被告所否認，且該部分事實未據起訴，本院自屬無從併為審理，附此敘明。
三、被告行為後，毒品危害防制條例業於九十二年七月九日修正公布全文三十六條條
    文，並自公布後六個月即九十三年一月九日起施行；修正前之毒品危害防制條例
    就轉讓第一級毒品之行為，係規定於該條例第八條第一項，其法定刑為「一年以
    上七年以下有期徒刑，得併科新臺幣一百萬元以下罰金」，而修正後之毒品危害
    防制條例，亦在同條項規定處罰，其法定刑同為「一年以上七年以下有期徒刑，
    得併科新臺幣一百萬元以下罰金」，雖無變更，但修正後毒品危害防制條例第八
    條第五項規定：「轉讓毒品達一定數量，加重其刑至二分之一，其標準由行政院
    定之」，行政院並據該規定於九十三年一月七日公告轉讓第一級毒品達淨重五公
    克以上者，加重其刑至二分之一，綜合各該規定比較新舊法結果，以修正前之毒
    品危害防制條例規定有利於被告，依刑法第二條第一項但書之規定，自應適用行
    為時之法律即修正前之毒品危害防制條例處罰。
四、核被告所為，係犯修正前毒品危害防制條例第八條第一項之轉讓第一級毒品罪。
    被告轉讓前後持有第一級毒品海洛因之低度行為，為轉讓之高度行為所吸收，不
    另論罪。被告先後多次轉讓第一級毒品海洛因犯行，時間緊接，方法相若，犯罪
    構成要件相同，顯係基於概括之犯意反覆為之，為連續犯，應依刑法第五十六條
    規定論以一罪並加重其刑。查被告曾於八十七年間因竊盜、偽造文書等案件，經
　　臺灣臺北地方法院分別以八十七年度易字第二四０一號、第三六八六號判處有期
  　徒刑二年、五月，並定應執行刑為有期徒刑二年四月確定，於八十八年四月二十
    六日入監服刑，九十年一月十七日縮短刑期假釋出監，同年七月十日縮刑期滿，
    假釋未經撤銷，以已執行完畢論，有本院被告全國前案紀錄表乙紙存卷為憑，於
    五年以內再犯有期徒刑以上之本罪，為累犯，應依刑法第四十七條規定遞加重其
    刑。
五、原審因予論罪科刑，固非無見。惟查：毒品危害防制條例於九十二年七月九日修
    正公布全文三十六條條文，並自公布後六個月即九十三年一月九日起施行；修正
    前後就轉讓第一級毒品之行為，其法定刑同為「一年以上七年以下有期徒刑，得
    併科新臺幣一百萬元以下罰金」，雖無變更，但修正後毒品危害防制條例第八條
    第五項規定：「轉讓毒品達一定數量，加重其刑至二分之一，其標準由行政院定
    之」，行政院並據該規定於九十三年一月七日公告轉讓第一級毒品達淨重五公克
    以上者，加重其刑至二分之一，綜合各該規定比較新舊法結果，以修正前之毒品
    危害防制條例規定有利於被告，依刑法第二條第一項但書之規定，自應適用行為
    時之法律即修正前之毒品危害防制條例處罰，乃原判決以本件尚無證據足以認定
    被告轉讓予林婉琪施用之第一級毒品海洛因重量已達淨重五公克以上，是修正後
    毒品危害防制條例規定並未不利於被告，依刑法第二條第一項前段規定，就前開
    修正條文生效前之行為，應適用行為時之法律即修正後之毒品危害防制條例處罰
    ，尚非允洽。被告上訴意旨，指摘原判決量刑過重，雖無足取，但查原判決既有
    上開可議，要屬無可維持，應予撤銷改判。爰審酌被告之品行、智識程度、犯罪
    目的、手段、以及轉讓毒品，嚴重戕害他人健康，惟念其犯罪後坦承犯行，態度
    尚佳等一切情狀，量處如主文第二項所示之刑。扣案之白粉一包經鑑驗結果，係
    屬第一級毒品海洛因，有法務部調查局九十二年三月四日調科壹字第０六０００
    六九０八號鑑定通知書乙紙在卷足憑，雖被告於原審供稱：該等毒品係其所有供
    己施用，並非預備轉讓與林婉琪施用之毒品等語，且被告於獲案時經採集尿液送
    驗結果，確呈嗎啡陽性反應，有臺灣板橋地方法院檢察署檢察官九十二年度毒偵
　　字第五五一號起訴書在卷可考，固見被告所辯扣案第一級毒品海洛因與本案犯罪
　  無直接關連性乙節，應足採信。按刑法第三十八條規定之沒收，為從刑之一種，
    具有刑罰及保安處分之性質，且與主刑有從屬關係，依主從不可分原則，應於裁
    判時附隨於主刑而宣告，故該條第一項第一款至第三款規定之沒收物，須與犯罪
    有直接關係並於犯罪事實中有具體之記載，始能於判決主文宣示沒收，然該條第
    二項規定同條第一項第一款之違禁物，不問屬於犯人與否沒收之，第四十條但書
    復規定違禁物得單獨宣告沒收，則與該犯罪無直接關係而於犯罪事實中未具體記
    載之違禁物，應由檢察官另行聲請單獨沒收；惟該與被告犯罪無直接關係之違禁
    物，檢察官於起訴書內已敘明應依法沒收者，應認檢察官已聲請沒收，為避免司
    法資源之浪費，仍得於判決時併宣告沒收；毒品危害防制條例第十八條第一項前
    段規定：「查獲之毒品及專供製造或施用毒品之器具，不問屬於犯人與否，均沒
    收銷燬之」，此項規定係刑法第三十八條之特別規定，仍有上開原則之適用，最
　　高法院九十一年度臺非字第六七號判決意旨足資參照。查扣案之第一級毒品海洛
　  因雖係與本案被告犯罪無直接關係，但係屬查獲之毒品，且公訴人於起訴書敘明
    ：「扣案物請依法宣告沒收」等語，足認其已就此部分扣案毒品聲請法院宣告沒
    收，為避免司法資源浪費，仍應併予宣告沒收並銷燬之。
據上論斷，應依刑事訴訟法第三百六十九條第一項前段、第三百六十四條、第二百九
十九條第一項前段，修正前毒品危害防制條例第八條第一項、第十八條第一項前段，
刑法第十一條前段、第二條第一項但書、第五十六條、第四十七條、第四十條但書，
判決如主文。
本案經檢察官黃柏齡到庭執行職務。
中　　　華　　　民　　　國　　九十三　　年　　　五　　　月　　二十六　　日
                              臺灣高等法院刑事第六庭
                                  審判長法  官  陳　春　秋
                                        法  官  王　麗　莉
                                        法  官  高　明　哲
右正本證明與原本無異。
如不服本判決，應於收受送達後十日內向本院提出上訴書狀，其未敘述上訴之理由者
並得於提起上訴後十日內向本院補提理由書（均須按他造當事人之人數附繕本）。
                                        書記官  李　垂　福
中　　　華　　　民　　　國　　九十三　　年　　　五　　　月　　二十七　　日
附錄：本案論罪科刑法條全文
毒品危害防制條例第八條（修正前）
轉讓第一級毒品者，處一年以上七年以下有期徒刑，得併科新臺幣一百萬元以下罰金
。
轉讓第二級毒品者，處六月以上五年以下有期徒刑，得併科新臺幣七十萬元以下罰金
。
轉讓第三級毒品者，處三年以下有期徒刑，得併科新臺幣三十萬元以下罰金。
前三項之未遂犯罪之。
